【裁判字號】    99,抗,6
【裁判日期】    990503
【裁判案由】    本票裁定
【裁判全文】
臺灣花蓮地方法院民事裁定                 99年度抗字第6號
再 抗告 人  甲○○
相  對  人  乙○○
上開當事人間聲請本票裁定事件，再抗告人對於中華民國99年3
月22日本院所為之99年度抗字第6號裁定提起再抗告，本院裁定
如下：
    主  文
再抗告駁回。
再抗告程序費用新臺幣壹仟元由再抗告人負擔。
    理  由
一、按對於抗告法院之裁定再為抗告，僅得以其適用法規顯有錯
    誤為理由，並經原法院之許可為限。此項許可，以原裁定所
    涉及之法律見解具有原則上之重要性者為限，非訟事件法第
    45條第3 項、第4 項定有明文。所謂「適用法規顯有錯誤」
    ，係指原第二審裁判就其所確定之事實適用法規顯有錯誤而
    言。又所謂「原則上之重要性」，係指該訴訟事件所涉及之
    法律問題意義重大，而有加以闡釋之必要者而言，民事訴訟
    法修正說明可資參照。
二、本件再抗告意旨略以：就系爭本票相對人根本未向抗告人提
    示付款，且因系爭本票已無再給付之問題，故相對人也無可
    能再向抗告人提示付款，兩造間已無債權債務關係，依票據
    法第124條準用第85條第1項規定，其行使追索權之形式要件
    未備，即不得聲請法院裁定准就本票票款為強制執行，是相
    對人提起本票裁定即非適法，應予駁回，原裁定准予強制執
    行實有違誤，為此提起再抗告等語。
四、按本票執票人依票據法第123條規定，向本票發票人行使追
    索權時，聲請法院裁定後強制執行，係屬非訟事件，對於此
    項聲請所為裁定，僅依非訟事件程序，就本票形式上之要件
    是否具備予以審查為已足。發票人如主張執票人未為提示，
    依票據法第124條準用同法第95條但書之規定，應由其負舉
    證責任（最高法院84年度台抗字第22號裁定、72年度台上字
    第598號判決意旨參照）。又本票執票人依上開法條之規定
    ，聲請法院裁定及抗告法院之裁定，僅依非訟事件程序，以
    審查強制執行許可與否，並無確定實體上法律關係存否之效
    力，如發票人就票據債務之存否有爭執時，應由發票人提起
    確認之訴，以資解決（最高法院56年台抗字第714號、57 年
    台抗字第76號判例意旨參照）。本件依相對人於原審所提之
    本票形式上觀之，已具備本票之要件，原裁定予以准許，自
    無不合。再抗告意旨所為前述抗辯，誠仍係就實體法律關係
    為爭執，依前開說明，該等事項  均非本院為准否本票裁定
    應審酌或所得審酌之事項，應由再抗告人另行訴訟解決。此
    外，再抗告人並未具體指明原裁定有何適用法規顯有錯誤情
    事，或所涉及之法律問題具有原則上重要性須予闡釋之必要
    ，且本件亦核無適用法規顯有錯誤之情，揆諸前揭說明，本
    件再抗告為不合法，不應准許，爰裁定如主文。
四、據上論結，本件再抗告為不合法。依非訟事件法第45條第3
    項、第4項、第5項、第46條、第21條第2項、民事訴訟法第
    495條之1第1項、第442條、第436條之3第3項、第95條、第
    78條，裁定如主文。
中    華    民    國    99    年    5    月     3    日
                        臺灣花蓮地方法院民事庭
                            審判長法官  湯文章
                            法      官  陳鈺林
                            法      官  陳雅敏
以上正本係照原本作成。
如不服本裁定，應於收受裁定之日起10日內向本院提出抗告狀，
並繳納裁判費新台幣1,000元。
中    華    民    國    99    年    5    月     3    日
                            法院書記官  蕭惟

司法院資訊處製作；財團法人民間司法改革基金會備份。
